臺灣高等法院刑事裁定　　　　　　　　100年度聲再字第390號
　再審聲請人　臺灣高等法院檢察署檢察官
　受　判決人
　即　被　告　郎豐儀
上列聲請人因受判決人妨害名譽案件，對於本院 100年度上易字
第 565號，中華民國100年6月14日第二審確定判決（原審案號：
臺灣臺北地方法院99年度易字第2634號，起訴案號：臺灣臺北地
方法院檢察署99年度偵續二字第37號），聲請再審，本院裁定如
下：
    主  文
再審之聲請駁回。
    理  由
一、聲請意旨略以：
(一)原判決依證人顏衛章、傅亭樺之證述，及告訴人盛忠立之重
    大傷病證明（經診斷之病名為「酒精性肝硬化」），據以認
    告訴人盛忠立確實經常喝酒，則被告於93年12月20日在其個
    人網頁中所刊登關於告訴人酒醉情形之文字內容，其主觀上
    應有確信所指稱或傳述之事為真實之相當理由，因而為被告
    無罪之諭知。惟證人顏衛章所述非關本案內容與事實，而證
    人傅亭樺亦非與告訴人同時間蹓狗之狗友，渠等所述自難被
    引用於證實被告部落格毀謗文章係屬善意，而告訴人雖曾經
    檢出罹有肝硬化之病症，惟此是被告事後為自己脫罪始將告
    訴人個人隱私資料做為證據，以告訴人重大傷病證明作為『
    足認告訴人經常喝酒』之證明是不正確的推論。況即便告訴
    人天天喝酒，在未影響到公益情形下屬個人私權，被告也不
    可以預謀手段對告訴人為不實陳述、毀損告訴人名譽。
(二)原判決認被告於94年1月1日在其個人網頁所刊載之之文章，
    係以幽默詼諧、圖文介紹方式表達當日聚會和樂氣氛，並非
    針對告訴人個人而為，難認被告主觀上有毀謗告訴人之故意
    。惟被告描述告訴人『超級X 毛』、『喝罪』、『鬧咖比爸
    的女兒』等情節，明顯是以無善意且負面之介紹，而有毀謗
    告訴人之惡意犯行。本案證據（證人）調查項目未臻完備，
    請再詳查。
(三)原判決認被告於94年7月3日在其部落格中所發表之圖文，並
    非針對告訴人個人而為，難認被告主觀上有毀謗告訴人之故
    意。惟被告是故意以偷拍方式誣指告訴人有「竊盜」之行為
    ，蓄意污衊告訴人為貪心之人，顯然是以栽贓冤枉不實報導
    之手段來毀損告訴人名譽、人格、信用，懇請傳喚每次聚餐
    參加的狗友及已作證證人楊豐總及孫經理，證實告訴人之打
    包行為是經過同意的，此項是新事證。
(四)原判決依證人傅亭樺之證述認被告於96年3月4日在其部落格
    中所刊登之文章內容尚非全然無據，而為被告無罪之判決。
    惟證人傅亭樺並非與告訴人同時間蹓狗之狗友，所述並不能
    證明告訴人有不撿狗大便之行為，被告顯然係以謊言蓄意攻
    訐詆毀告訴人。告訴人於法院審理期間迭次聲請傳喚證人即
    被告文章中所指之紫衣女（雪納瑞狗的主人），但是直至法
    院審理結束均未傳喚，本案證據（證人）調查項目未臻完備
    ，請再詳查。
(五)本案多項證據遺漏、未審，證人亦傳喚不齊，已作證詞無具
    體理由與效力，審理調查未臻完備，有刑事訴訟法第422 條
    第1 款（有第420條第1款、第2款、第4款或第5款）、第2款
    （受無罪或輕於相當之刑之判決，而於訴訟上或訴訟外自白
    ，或發現確實之新證據，足認其有應受有罪或重刑判決之犯
    罪事實者）之事由存在，為此依法提起本件再審云云。
二、按有罪、無罪、免訴或不受理之判決確定後，有第420條第1
    項第1 款（即原判決所憑之證物已證明其為偽造或變造者）
    、第2 款（即原判決所憑之證言、鑑定或通譯已證明其為虛
    偽者）、第4款或第5款之情形者；受無罪或輕於相當之刑之
    判決，而於訴訟上或訴訟外自白，或發現確實之新證據，足
    認其有應受有罪或重刑判決之犯罪事實者；為受判決人之不
    利益，得聲請再審；刑事訴訟法第422 條第1款、第2款定有
    明文。而所謂「證明」，以經判決確定，或其刑事訴訟不能
    開始或續行非因證據不足者為限，得聲請再審，同法第 420
    條第2 項定有明文。又刑事訴訟法第422條第2款所稱「發見
    確實之新證據」，指具有嶄新性（新規性）及顯著性（確實
    性）之證據，亦即指最後事實審法院判決當時已經存在或審
    判當時不及調查審酌之證據，至其後始發見者；且就該證據
    連同原確定判決中認定事實存在之積極證據與相反之消極證
    據全體予以觀察，經自由證明程序，顯然可認為足以動搖原
    確定判決之事實基礎而改為更不利之判決者而言；至於原確
    定判決之事實基礎是否確能因該證據而動搖，原確定判決是
    否確能改為更不利之判決，則屬裁定開始再審後按通常審判
    程序依嚴格證明法則所應調查判斷之事項（最高法院93年度
    台抗字第98號裁定意旨參照）。
三、經查：
(一)原判決綜合證人顏衛章、傅亭樺之證述，及告訴人盛忠立之
    重大傷病證明（經診斷之病名為「酒精性肝硬化」），據以
    認告訴人盛忠立確實經常喝酒，被告於93年12月20日在其個
    人網頁中所刊登關於告訴人酒醉情形之文字內容，係本於實
    際經驗之感受與見聞，主觀上應有確信所指稱或傳述之事為
    真實之相當理由，難認有毀謗告訴人之故意。又被告於94年
    1月1日在其個人網頁所刊載之之文章，係以詼諧、逗趣之方
    式介紹各參與聚會之狗友及當日聚餐之情況，並非針對告訴
    人個人而為，且依被告之遣詞用字、運句語法整體以觀，或
    依其文詞內容所引發之適度聯想，以客觀社會通念價值判斷
    ，並不足以使人產生懷疑或足以毀損或貶抑告訴人人格聲譽
    ，當不能逕以毀謗罪相繩。再關於被告於94年7月3日在其部
    落格中所發表之圖文，依證人即同為當日出席用餐之楊豐總
    、顏衛章之證述，被告所指告訴人當日有於華國大飯店內為
    打包之舉動應屬真實，被告並無指摘或傳述不實之具體事實
    之行為，自亦不得以毀謗罪相繩。另被告於96年3月4日在其
    部落格中所刊登之「可惡的狗主人」一文中固有指稱告訴人
    「也是個不撿狗大便的人，真是可惡」等語，惟依證人傅亭
    樺所述，被告所指告訴人有放任犬隻到處亂跑，可能造成犬
    隻隨地排泄等情，尚非全然無據，被告所用上開網路表述方
    式雖有不妥，惟仍與司法院釋字第509 號解釋闡述之刑法毀
    謗罪之成立要件有間。本件被告主觀上並無毀謗告訴人之故
    意，且所指摘者亦非憑空杜撰，而屬不實之具體事實行為，
    亦不能以毀謗罪刑責相繩等情。業據於判決理由內詳加敘明
    其調查證據之結果及證據取捨並認定事實之理由，而為被告
    無罪之諭知。從形式上觀察，原判決並無違經驗法則或論理
    法則而有違背法令之情形。
(二)告訴人盛忠立以證人顏衛章、傅亭樺證詞不可信，本案有證
    據（證人）調查項目未臻完備之違誤等事由，請求檢察官為
    再審之聲請。惟查：證人顏衛章、傅亭樺、楊豐總等人之證
    詞既依法有證據能力且經合法調查程序，其證言證明程度乃
    法院心證範疇，本非再審要件，倘認其證言有虛偽不實，應
    另提訴訟取得確定判決後，始得為再審原因。而本案事證已
    臻明確，且證據之取捨，亦據原確定判決論述明確，已無漏
    未審酌「確實新證據」可言。至聲請意旨其餘所指部分，無
    非係對原判決所認定之相同基本事實，於法律上持相異之評
    價，自無所謂發現新證據之可言，且檢察官所舉前揭聲請再
    審理由，就其判定基礎及所生之推論過程觀之，亦未能使再
    審法院自形式上審查即認有確實足以撼動原確定判決之證據
    價值，而達確實性之再審證據門檻要求，其據以聲請再審，
    於法自有未合。
(三)綜上所述，檢察官聲請再審所指事項及所述理由，無非係對
    原判決所憑之採證有所質疑，然證據之取捨及事實之認定，
    為事實審法院之職權，苟其判斷無違經驗法則或論理法則，
    即不能任意指為違法。觀諸再審理由，通篇僅係對原判決所
    憑之採證有所質疑，既未能證明判決所憑證物或證人所述證
    言為虛偽，亦未提出法院有漏未審酌之「確實新證據」，本
    件聲請人之主張，核與刑事訴訟法第422 條第1、2款所列再
    審原因無一相符，難認聲請再審有理由，應以裁定駁回。
據上論斷，應依刑事訴訟法第434條第1項，裁定如主文。
中    華    民    國    100   年     9    月     9    日
                  刑事第八庭  審判長法  官  林恆吉
                                    法  官  黃斯偉
                                    法  官  劉嶽承
以上正本證明與原本無異。
不得抗告。
                                    書記官  何仁崴
中    華    民    國    100   年     9    月     9    日